【裁判字號】    97,訴,806
【裁判日期】    971231
【裁判案由】    偽造文書等
【裁判全文】
臺灣嘉義地方法院刑事判決               97年度訴字第806號
公  訴  人  臺灣嘉義地方法院檢察署檢察官
被      告  丁○○
上列被告因偽造文書等案件，經檢察官提起公訴（九十七年度偵
緝字第二三八、二三九號），被告於準備程序中就被訴事實為有
罪之陳述，經本院合議庭裁定由受命法官獨任進行簡式審判程序
，判決如下：
    主          文
丁○○連續行使偽造私文書，足以生損害於他人，處有期徒刑捌
月；又行使偽造私文書，足以生損害於他人，處有期徒刑貳月。
應執行有期徒刑玖月。
    犯罪事實及理由
一、本案犯罪事實及證據均引用檢察官起訴書（如附件）之記載
    ，另犯罪事實欄第五行「基於意圖為自己不法之所有之概括
    犯意」應更正為「竟意圖為自己不法所有，基於詐欺取財及
    行使偽造準私文書之概括犯意」、第七行「除於九十四年十
    一月十日、九十五年一月十日及九十五年八月十日各由會員
    賴明發、謝百奇及甲○○標得外」應更正為「除於九十四年
    九月十日及九十四年十月十日由朱炳欽標得、九十四年十一
    月十日由賴明發標得、九十四年十二月十日由丁○○自己標
    得、九十五年一月十日由謝百奇標得、九十五年八月十日由
    甲○○標得外」、第八行「餘均由丁○○連續將活會會員乙○○○之五會、戊○○之三會、丙○○、朱良得、甲○○及
    謝百奇之各一活會」應更正為「餘均由丁○○自九十四年八
    月十日起至九十五年六月十日止，連續將活會會員乙○○○
    之五會、戊○○之一會及於九十五年七月十日將活會會員黃
    純敏之一會」、第十一行「業已滅失」應更正為「未載明『
    標單』字樣，開標後即撕毀丟棄」，證據欄並補充「被告丁○○於本院之自白、告訴人乙○○○、戊○○、丙○○及甲○○於本院之指訴」。
二、本件係經被告丁○○於準備程序當庭表示認罪，而經本院裁
    定以簡式審判程序加以審理，則依據刑事訴訟法第二百七十
    三條之二、同法第一百五十九條第二項之規定，不適用傳聞
    法則有關限制證據能力之相關規定。
三、被告行為後，刑法於九十四年二月二日修正公布，並於九十
    五年七月一日施行，有關本件情形：
  (一)刑法第三百三十九條第一項之罪之法定本刑中關於罰金刑最
    低額部分，依修正後刑法第三十三條第五款規定為「新臺幣
    一千元以上，以百元計算之」，較舊法所定罰金最低額為「
    銀元一元以上」為重，依刑法第二條第一項規定，以舊法為
    有利於被告。
  (二)刑法第五十六條連續犯及第五十五條牽連犯之規定均予刪除
    ，連續犯及牽連犯之規定經刪除後，數行為將予分論併罰，
    而數罪併罰之結果較論以連續犯、牽連犯等裁判上一罪之情
    形為重。經比較新舊法結果，自以行為時舊法之規定有利於
    被告，自應適用舊法之規定，亦即仍依連續犯、牽連犯之規
    定論處。
  (三)綜其全部罪刑之結果而為比較後，以上均應適用行為時之規
    定。
四、刑法第三百三十九條第一項之罪之法定本刑中關於罰金之規
    定，依九十五年六月十四日增訂公布之刑法施行法第一條之
    一：「中華民國九十四年一月七日刑法修正施行後，刑法分
    則編所定罰金之貨幣單位為新臺幣」「九十四年一月七日刑
    法修正時，刑法分則編未修正之條文定有罰金者，自九十四
    年一月七日刑法修正施行後，就其所定數額提高為三十倍。
    但七十二年六月二十六日至九十四年一月七日新增或修正之
    條文，就其所定數額提高為三倍」，由原先以銀元計算，並
    依罰金罰鍰提高標準條例第一條前段提高十倍之規定，修正
    為依新臺幣計算並提高為三十倍。參酌刑法施行法第一條之
    一之立法說明，該條文第二項係「考量新修正之刑法施行後
    ，不再適用『現行法規所定貨幣單位折算新臺幣條例』，為
    使罰金數額趨於一致，避免衍生新舊法比較適用問題，以緩
    和實務適用法律之衝擊之前提下，規定第二項如上」，顯見
    刑法施行法第一條之一第二項增訂後，自無再與「現行法規
    所定貨幣單位折算新臺幣條例」、「罰金罰鍰提高標準條例
    」比較新舊法適用有關刑法分則編未修正之條文定有罰金者
    之必要，附此敘明。
五、查本件據以標會之紙張上雖未書明「標單」字樣，惟參與投
    標者於標單均有登載投標人之姓名及金額，為被告所是認，
    而依民間互助會之習慣，該紙張上之記載，足以表示登載名
    義人擬以上述金額標取該合會用意之證明，為刑法第二百二
    十條第一項之準文書，被告偽造並持以行使，足以生損害於
    各登載名義人及該會之各活會會員，並使不知情之活會會員
    陷於錯誤，而遵期繳交會款，被告自九十四年八月十日起至
    九十五年六月十日止，連續冒用乙○○○名義標得五會、冒
    用戊○○名義標得一會，另於九十五年七月十日冒用黃純敏
    名義標得一會（起訴書理由欄誤載為冒用朱良得名義標得一
    會），核其所為，係犯刑法第二百十六條、第二百二十條第
    一項、第二百十條行使偽造準私文書罪、第三百三十九條第
    一項詐欺取財罪。其偽造署押係偽造準文書之部分行為，不
    另論罪，偽造準私文書而後行使，偽造之低度行為應為行使
    之高度行為所吸收，應依行使論處。又被告自九十四年八月
    十日起至九十五年六月十日，連續冒用乙○○○名義標得五
    會、冒用戊○○名義標得一會等多次行使偽造準私文書、詐
    欺取財犯行，均時間緊接，犯罪構成要件相同，顯係基於概
    括犯意為之，均應依修正前刑法第五十六條規定以一罪論，
    並加重其刑。至被告於每次冒用他人名義得標後，向各活會
    會員詐收會款，應係一詐欺行為之接續進行，僅成立單一詐
    欺行為，尚與連續犯有別。再被告各次冒名標會，使該會之
    各活會會員陷於錯誤交付會款，因而侵害各活會會員之法益
    ，係屬一行為觸犯數罪名，為同種想像競合，僅論以一罪。
    再被告自九十四年八月十日起至九十五年六月十日止所犯連
    續行使偽造準私文書與詐欺取財二罪（冒標乙○○○、戊○○部分），有方法與結果之牽連關係，修正前刑法第五十五
    條之規定，從一重之連續行使偽造準私文書罪論處；被告於
    九十五年七月十日所犯行使偽造準私文書與詐欺取財二罪（
    冒標黃純敏部分），係為達詐取會員財物之目的，以一施用
    詐術行為，同時行使偽造準私文書，而觸犯數罪名，為想像
    競合犯，應從一重之行使偽造準私文書罪論斷，起訴意旨認
    上開二罪，應予分論併罰，尚有誤會。被告所犯上開連續行
    使偽造準私文書罪及行使偽造準私文書罪，犯意各別，行為
    獨立，應予分論併罰。爰審酌被告係高職畢業之智識程度，
    不思以合法途徑獲致財富，竟以冒標方式詐得活會會員會款
    ，嚴重侵害告訴人財產法益及民間資金運轉結構，惟其事後
    已坦認全部犯行，且已與部分告訴人調解成立，仍有部分告
    訴人尚未調解成立，故未獲得全部告訴人諒解，再參酌其犯
    罪動機、目的、手段、素行與造成告訴人財產法益整體損害
    程度等一切情狀，分別量處如主文所示之刑，並定其應執行
    之刑，以資儆懲。又被告本案之犯罪時間雖係九十六年四月
    二十四日以前，原應依中華民國九十六年罪犯減刑條例予以
    減刑，惟其於中華民國九十六年罪犯減刑條例施行前之九十
    六年一月十日已經臺灣嘉義地方法院檢察署通緝，而未於九
    十六年十二月三十一日以前，自動歸案接受審判，乃至九十
    七年五月五日始為警緝獲，有臺灣嘉義地方法院檢察署通緝
    書及警詢筆錄在卷可憑，依中華民國九十六年罪犯減刑條例
    第五條之規定，自不得依該條例予以減刑之，附此敘明。至
    被告所偽造之標單於歷次開標完後即當場撕毀丟棄，業據其
    供明在卷，核與一般民間互助會之習慣相符，且該標單均未
    扣案，堪信被告此部分供述非虛，是該標單上之偽造署押均
    已滅失無存，自毋庸依刑法第二百十九條宣告沒收。
六、公訴意旨另以：被告另有連續將活會會員戊○○之二會、丙○○、朱良得、甲○○及謝百奇之各一活會，冒用各該活會
    會員之名義，在標單上（業已滅失）書寫金額及會員姓名並
    持以行使，因此得標，致該會活會會員陷於錯誤，而交付會
    款與丁○○，並足生損害於上開被冒標之人及標單之正確性
    ，因認被告此部分亦涉有刑法第二百十六條、第二百十條行
    使偽造私文書、第三百三十九條第一項詐欺取財等罪嫌。然
    被告否認有此部分犯行，辯稱：其冒標戊○○部分，僅冒標
    一會，亦未冒標丙○○、朱良得、甲○○及謝百奇之各一活
    會等語，而告訴人戊○○於本院指訴：有四次未去看被告開
    標，僅有按被告所述依會單名單順序記載標金，但未記載何
    人得標（見本院卷第五四、五五頁）；告訴人丙○○於本院
    指訴：只有去看被告開標一次，均未登記何人得標（見本院
    卷第五七頁）；告訴人甲○○於本院指訴：均未去看被告開
    標，亦未記錄每月標金（見本院卷第五八頁）各等語，故並
    無積極證據足以佐證被告確有公訴人所指冒標戊○○之二會
    活會、丙○○、朱良得、甲○○及謝百奇之各一活會之事實
    ，不能遽為不利被告之認定。惟公訴人認被告此部分犯行與
    上揭論罪部分有刑法修正前牽連犯、連續犯之裁判上一罪關
    係，爰不另為無罪之諭知。
據上論斷，應依刑事訴訟法第二百七十三條之一第一項、第二百
九十九條第一項前段、第三百十條之二、第四百五十四條第二項
，刑法第二條第一項前段、第五十六條（修正前）、第二百十六
條、第二百二十條第一項、第二百十條、第三百三十九條第一項
（修正前及現行法）、第三十三條第五款（修正前）、第五十五
條（修正前及現行法）、第五十一條第五款（修正前），刑法施
行法第一條之一第一項、第二項前段，判決如主文。
本案經檢察官廖俊豪到庭執行職務。
中    華    民    國    97    年    12    月    31    日
                  刑事第三庭    法  官  鄭雅文
以上正本證明與原本無異。
如不服本判決應於判決送達後十日內向本院提出上訴書狀，並應
敘述具體理由；其未敘述上訴理由者，應於上訴期間屆滿後二十
日內向本院補提理由書（均須按他造當事人之人數附繕本）「切
勿逕送上級法院」。告訴人或被害人如對於本判決不服者，應具
備理由請求檢察官上訴，其上訴期間之計算係以檢察官收受判決
正本之日期為準。
中    華    民    國    97    年    12    月    31    日
                                書記官  鄭翔元
附錄論罪科刑法條：
第二百十條
偽造、變造私文書，足以生損害於公眾或他人者，處五年以下有
期徒刑。
刑法第二百十六條
行使第二百十條至第二百十五條之文書者，依偽造、變造文書或
登載不實事項或使登載不實事項之規定處斷。
刑法第二百二十條第一項
在紙上或物品上之文字、符號、圖畫、照像，依習慣或特約，足
以為表示其用意之證明者，關於本章及本章以外各罪，以文書論
。
刑法第三百三十九條第一項
意圖為自己或第三人不法之所有，以詐術使人將本人或第三人之
物交付者，處五年以下有期徒刑、拘役或科或併科一千元以下罰
金。


司法院資訊處製作；財團法人民間司法改革基金會備份。
